臺灣臺北地方法院刑事判決
109年度原訴字第26號
公  訴  人  臺灣臺北地方檢察署檢察官
被      告  李晨曦



公設辯護人  唐禎琪  
上列被告因違反毒品危害防制條例案件，經檢察官提起公訴（10
9年度偵字第3099號），本院判決如下：
    主    文
乙○○成年人對未成年人轉讓第二級毒品，處有期徒刑捌月。
    事    實
一、乙○○係成年人，其明知甲○○（民國94年1月間生，詳細年籍
    詳卷）係未滿20歲之未成年人，且明知甲基安非他命係毒品
    危害防制條例第2條第2項第2款所定之第二級毒品，非經許
    可，不得持有、轉讓，竟基於轉讓第二級毒品之犯意，於10
    7年12月間某日，在其新北市○○區○○里○○○00○0號住處，無償
    轉讓少許甲基安非他命予甲○○施用1次。嗣因警方查獲甲○○
    施用甲基安非他命，而悉上情。
二、案經新北市政府警察局新店分局報告臺灣臺北地方檢察署檢
    察官偵查起訴。
    理  由
一、程序部分
  ㈠按被告以外之人於審判外之言詞或書面陳述，除法律有規定
    者外，不得作為證據，刑事訴訟法第159 條第1 項定有明文
    。查本件證人甲○○於108年8月27日警詢中之陳述，為被告
    乙○○及其辯護人於本院準備程序中爭執此部分之證據能力，
    自應認無證據能力。
  ㈡按證人應命具結；但有下列情形之一者，不得令其具結：一
    未滿十六歲者。二因精神障礙，不解具結意義及效果者。證
    人有第181條之情形者，應告以得拒絕證言；又證人具結前
    ，應告以具結之義務及偽證之處罰。對於不令具結之證人，
    應告以當據實陳述，不得匿、飾、增、減，刑事訴訟法第18
    6條、第187條分別定有明文。查證人為94年1月生，於109年
    2月3日檢察官訊問時，因尚未滿16歲，而無庸具結，惟細繹
    該訊問筆錄所載，可知檢察官當時業已告知當據實陳述，此
    有該訊問筆錄可資佐證【臺灣臺北地方檢察署109年度偵字
    第3099號公開卷(下稱偵卷)第73頁】，已踐行前開刑事訴訟
    法第187條第2項規定；又證人於檢察官訊問時，並無證據顯
    示係遭受強暴、脅迫、詐欺、利誘等外力干擾情形，或有任
    何影響其心理狀況致妨礙其自由陳述等情事，被告及其辯護
    人迄未釋明證人於偵查中之證述有何顯不可信之情況，揆諸
    上開說明，應認得作為證據。
　㈢另本院以下所引用之非供述證據，均與本件事實具有自然關
    聯性，且核屬書證性質，又查無事證足認有違背法定程序或
    經偽造、變造所取得等證據排除之情事，復經本院依刑事訴
    訟法第165條踐行書證之調查程序，況公訴人、被告及其辯
    護人對此部分之證據能力亦均不爭執，是堪認均有證據能力
    。
二、實體部分
    被告固坦認於上開時間，證人有到其上址住處，惟矢口否認
    有何轉讓甲基安非他命予證人之犯行，於檢察官訊問、本院
    訊問、準備程序及審理時先後辯稱：警詢當時是因為其跟家
    人吵架，心情低落，警察一直叫其承認，其就承認了，其是
    亂承認的。其沒有提供證人甲基安非他命，是證人自己在外
    面施用過毒品才過來其住處，證人因自己有施用毒品不敢回
    家，所以躲在其家中云云【見偵卷第64頁、本院109年度審
    原訴字第16號卷第38頁、109年度原訴字第26號卷(下稱本院
    卷)二第120頁、第178頁、第182頁、卷三第34頁、第54頁至
    第55頁、第70頁至第71頁】。惟查，被告曾於警詢時自白於
    107年12月間，證人至其住處找其，其剛好有甲基安非他命
    ，其就跟證人一起施用，沒有向證人收錢等語（見偵卷第9
    頁至第10頁），被告此部分警詢筆錄業經檢察官勘驗結果，
    被告於當日確有為前開自白，且被告與警方均語氣平和，未
    發現有不法取供情事，有臺灣臺北地方檢察署檢察官勘驗筆
    錄在卷可憑（見偵卷第91頁），且證人於檢察官訊問時證稱
    ：107年12月其去被告家，被告拿安非他命給其，問其要不
    要用用看，其就說好，當時是以玻璃球燒烤的方式施用。其
    當天陪被告去烏來山上打獵，所以被告請其施用毒品，被告
    沒有向其收錢等語（見偵卷第74頁），核與被告前揭自白相
    符，是被告轉讓甲基安非他命予證人之情，應可認定，被告
    上開所辯顯係卸責之詞，無足可採。按當事人、代理人、辯
    護人或輔佐人聲請調查之證據，法院認為不必要者，得以裁
    定駁回之。下列情形，應認為不必要：一、不能調查者。二
    、與待證事實無重要關係者。三、待證事實已臻明瞭無再調
    查之必要者。四、同一證據再行聲請者，刑事訴訟法第163
    條之2定有明文。被告雖聲請傳喚證人甲○○到庭作證，惟證
    人甲○○經本院依址傳喚及拘提均未到庭，有送達回證、拘提
    未獲報告書在卷可查（見本院卷三第49頁、不公開卷證資料
    袋），證人甲○○顯然因所在不明而無法傳喚，已符合不能調
    查之情形，揆諸前開說明，應予駁回。從而，本案事證明確
    ，被告犯行堪以認定，應予依法論科。
三、論罪科刑部分
　㈠按被告行為後，毒品危害防制條例第9條第1項規定業於109年
    1月15日公布修正，於同年7月15日施行，修正後規定為「成
    年人對未成年人販賣毒品或犯前三條之罪者，依各該條項規
    定加重其刑至二分之一」，較諸修正前規定為「成年人對未
    成年人犯前三條之罪者，依各該條項規定加重其刑至二分之
    一」，所不同者乃係增加成年人對未成年人販賣毒品之加重
    其刑規定，惟於本案被告所犯轉讓毒品犯行並無影響，對被
    告而言尚無有利或不利之情形，揆諸前揭說明，自不生新舊
    法比較之問題，應依一般法律適用原則，適用裁判時法律。
  ㈡按毒品危害防制條例第9條之成年人故意對未成年人犯同法第
    6條至第8條之罪之規定，係對被害人為未成年人之特殊要件
    予以加重處罰，乃就犯罪類型變更之個別犯罪行為予以加重
    ，屬刑法分則加重之性質，成為另一獨立之罪名，且因該條
    就受讓人為未成年人已為特別處罰規定，依兒童及少年福利
    及權益保障法第112條第1項後段規定，即不得依同條項前段
    規定加重其刑（最高法院92年度第1次刑事庭會議決議、100
    年度台上字第828號判決意旨參照）。
　㈢按成年人轉讓甲基安非他命予未成年人，而應依毒品危害防
    制條例第9條第1項之規定加重其刑至二分之一時，其法定本
    刑已較藥事法第83條第1項之罪之法定本刑為重，則本於「
    重法優於輕法」之法理，自應逕行適用毒品危害防制條例第
    9條第1項、第8條第2項之規定，而無再適用藥事法第83條第
    1項之餘地。　
　㈣查被告係成年人，而證人係未成年人，已如前述，是核被告
    所為，係犯毒品危害防制條例第9條第1項、第8條第2項之成
    年人對未成年人轉讓第二級毒品罪，應依同條例第9條第1項
    之規定加重其刑。被告轉讓第二級毒品前持有第二級毒品之
    低度行為，為轉讓第二級毒品之高度行為所吸收，不另論罪
    。
  ㈤審酌被告明知甲基安非他命為非法之違禁物，足以戕害人之
    身體健康，且極易成癮，竟漠視法令而轉讓予他人施用，其
    行為不僅助長他人施用毒品惡習，對施用毒品者之身心影響
    甚鉅，亦使毒品於社會上易於流通，增加檢警全面查緝之困
    難，危害社會治安及國家法益，所為顯屬不該，且其犯後否
    認犯行，態度難謂良好，兼衡其自述為國中畢業，目前擔任
    社區臨時工，離婚並需撫養母親等智識程度及生活狀況（見
    本院卷三第72頁），暨其犯罪之動機、目的、手段等一切情
    狀，量處如主文所示之刑，以示懲儆。
據上論斷，應依刑事訴訟法第299條第1項前段，毒品危害防制條
例第8條第2項、第9條第1項，判決如主文。
本案經檢察官黃思源提起公訴，檢察官林黛利到庭執行職務。 
中    華    民    國    110    年    11   月    25    日
                  刑事第五庭  審判長法  官  李小芬
　　　　　　　　　　　　　　　　　　法  官  林志洋
　　　　　　　　　　　　　　　　　　法  官  翁毓潔
上正本證明與原本無異。
如不服本判決應於收受送達後20日內向本院提出上訴書狀，並應
敘述具體理由；其未敘述上訴理由者，應於上訴期間屆滿後20日
內向本院補提理由書（均須按他造當事人之人數附繕本）「切勿
逕送上級法院」。因疫情而遲誤不變期間，得向法院聲請回復原
狀。
                                    書記官  李佩樺
中　　華　　民　　國　　110 　年　　11　　月　　25　　日
毒品危害防制條例第9條
成年人對未成年人販賣毒品或犯前三條之罪者，依各該條項規定
加重其刑至二分之一。
明知為懷胎婦女而對之販賣毒品或犯前三條之罪者，亦同。
犯前五條之罪而混合二種以上之毒品者，適用其中最高級別毒品
之法定刑，並加重其刑至二分之一。

毒品危害防制條例第8條
轉讓第一級毒品者，處1年以上7年以下有期徒刑，得併科新臺幣
1百萬元以下罰金。
轉讓第二級毒品者，處6月以上5年以下有期徒刑，得併科新臺幣
70萬元以下罰金。
轉讓第三級毒品者，處3年以下有期徒刑，得併科新臺幣30萬元
以下罰金。
轉讓第四級毒品者，處1年以下有期徒刑，得併科新臺幣10萬元
以下罰金。
前四項之未遂犯罰之。
轉讓毒品達一定數量者，加重其刑至二分之一，其標準由行政院
定之。